【裁判字號】    99,交聲,95
【裁判日期】    990129
【裁判案由】    聲明異議
【裁判全文】
臺灣臺南地方法院交通事件裁定          99年度交聲字第95號
移送機關    交通部公路總局嘉義區監理所臺南監理站
異議人即
受處分人    甲○○
上列異議人即受處分人因違反道路交通管理處罰條例案件，對於
交通部公路總局嘉義區監理所臺南監理站民國99年1 月12日所為
之裁決處分（處分案號：嘉監南字第裁74-S00000000號）聲明異
議，本院裁定如下：
    主  文
原處分撤銷。
甲○○不罰。
    理  由
一、原處分意旨略以：受處分人即異議人甲○○（下稱異議人）
    騎乘車牌號碼KE7-127 號重型機車，於民國98年10月13日7
    時40分許，在臺南市○○路○ 段與該路2 段30號巷口，不慎
    撞及由被害人王翌珊所騎乘之車牌號碼931-CHG 號重型機車
    ，致被害人王翌珊受傷後，未對被害人王翌珊採取必要救護
    措施及依規定處置，並通知警察機關處理，即騎乘上開重型
    機車駛離現場，經臺南市警察局交通隊警員掣單舉發，嗣經
    移送機關即交通部公路總局嘉義區監理所臺南監理站依道路
    交通管理處罰條例第62條第3 項、第4 項前段、第67條第3
    項等規定，等規定，裁處異議人罰鍰新臺幣（下同）6,000
    元，吊銷駕駛執照，1 年內禁考等處分。
二、本件聲明異議意旨略以：異議人固不否認於上述時、地騎乘
    上開重型機車，與被害人王翌珊所騎乘之上開重型機車發生
    擦撞，然當時雙方均騎坐在機車上，車輛均未倒地，其當時
    有詢問王翌珊為何突然停車，王翌珊稱係要閃避前方車輛才
    煞車，其不知王翌珊有受傷才自現場離去，異議人非無故肇
    事逃逸及不保持現場，因而為此聲明異議，請求撤銷原處分
    等語。
三、按汽車駕駛人駕駛汽車肇事致人受傷或死亡者，應即採取救
    護措施及依規定處置，並通知警察機關處理，不得任意移動
    肇事汽車及現場痕跡證據，違反者處3,000 元以上9,000 元
    以下罰鍰；前項駕駛人肇事致人受傷而逃逸者，吊銷其駕駛
    執照，1 年內不得考領駕駛執照，道路交通管理處罰條例處
    罰條例第62條第3 項、第4 項前段、第67條第3 項分別定有
    明文。又違反行政法上義務之行為非出於故意或過失者，不
    予處罰，行政罰法第7 條第1 項亦定有明文。是以，前開道
    路交通管理處罰條例處罰規定，並未處罰過失，故必以受處
    分人有逃逸之故意，始得歸責，詳言之，受處分人除客觀上
    有逃逸之行為外，尚須對其肇事致人受傷或死亡之事實有違
    法之認識，及決意逃逸之故意，始足當之，合先敘明。
四、經查：
(一)異議人騎乘車牌號碼KE7-127號重型機車，於98年10月13日7
    時40分許，在臺南市○○路○ 段與該路2 段30號巷口，不慎
    撞及由被害人王翌珊所騎乘之車牌號碼931-CHG 號重型機車
    ，致被害人王翌珊受傷後，未對被害人王翌珊採取必要救護
    措施及依規定處置，並通知警察機關處理，即騎乘上開重型
    機車駛離現場等情，為異議人所不爭執，並據證人於異議人
    被訴公共危險罪一案（臺灣臺南地方法院檢察署98年度偵字
    第17025 號）於警詢及偵查時指訴在卷，並有道路交通事故
    現場圖、道路交通事故調查報告表( 一) 、( 二) 一份、道
    路交通事故現場蒐證照片19幀及被害人王翌珊之診斷證明書
    1 紙附於該案偵查卷及警卷可稽，復經本院依職權調閱上開
    偵查全卷核閱屬實，堪認上情屬實，合先敘明。
(二)惟證人即被害人王翌珊於上開公共危險案件中警詢、偵訊時
    證稱：「我於上述時地騎乘931-CHG 號重機車，沿和緯路2
    段機慢車優先道由東向西直行至事故地點時，我見右前方（
    和緯路2 段30巷口）有位婦人，由巷口北向南行駛要通過路
    口，我就往左閃避至快車道，欲駛越婦人，因對方不讓我先
    行，我就煞車暫停讓對方先行時，突然後方駛來一部機車（
    對方女性、車號KE7-127 ）追撞我車尾而肇事」、「對方沒
    有留在現場處理，只向我說沒事幹嘛停下來，就駕車離開現
    場」、「車子沒有倒地是因為我撐住車子，所以因此腳受傷
    ，我不知道他當時是否知道我有受傷，他只有問我說，沒事
    幹嘛停下來，然後就走了」、「因為當時那邊車子很多，且
    他問我沒事幹嘛停下來，他就走了，我也沒有跟他說我腳受
    傷，他也沒有問我有沒有受傷，對於他說他不知道我有受傷
    這件事，我沒有意見」等語（詳臺南市警察局第五分局刑案
    偵查卷宗第5-6 頁、98年度偵字第17025 號偵查卷第8 頁）
    ，是異議人所騎乘之機車固有與被害人所騎乘之機車發生碰
    撞之情事，然二車於碰撞當下既均未倒地，足見碰撞之力道
    應甚輕微，因之，異議人是否知悉被害人王翌珊受有傷害，
    而應即採取救護措施及依規定處置，並通知警察機關處理，
    亦有疑義。故異議人辯稱：並無肇事逃逸之故意等語，即非
    全然無據。
(三)況且，異議人因本件肇事逃逸犯行，經臺灣臺南地方法院檢
    察署檢察官偵查後，亦認異議人主觀上並無肇事逃逸之故意
    ，於98年12月21日以98年度偵字第17025 號為不起訴處分確
    定，有該不起訴處分書及異議人之臺灣高等法院被告全國前
    案紀錄表各1 份在卷足憑，益徵異議人前揭所辯並非無據，
    堪以採信。此外，本院復查無其他積極證據足證異議人有肇
    事逃逸犯行，自應為有利於異議人之認定。
五、綜上所述，異議人於前揭時、地，固與被害人王翌珊所騎乘
    之重型機車發生交通事故，並致被害人王翌珊受有傷害，且
    未即採取救護措施及依規定處置，並通知警察機關處理，即
    騎乘上開機車駛離現場。然依前揭說明，異議人於肇事當時
    離開肇事現場，並非基於肇事後意圖規避責任而逃逸，且原
    處分機關亦未提出其他積極證據以供本院佐證，本院亦查無
    其他具體事證足資證明異議人確有肇事致被害人王翌珊受傷
    後，未對被害人王翌珊採取必要救護措施及依規定處置，並
    通知警察機關處理，及因此逃逸等違規情事之主觀犯意。準
    此，異議人之上開辯解尚非無據，原處分未予詳查，遽予裁
    罰，容有未洽。從而，本件異議為有理由，自應將原處分予
    以撤銷，並另為異議人不罰之諭知。
六、據上論斷，應依道路交通管理處罰條例第87條第2 項，道路
    交通案件處理辦法第20條前段，裁定如主文。
中    華    民    國    99    年    1     月    29    日
                        交通法庭  法  官  鄭燕璘
以上正本證明與原本無異。
如不服本裁定應於送達後5日內向本院提出抗告狀。（應附繕本
）
                                  書記官  蔡明峰
中    華    民    國    99    年    1     月    29    日

司法院資訊處製作；財團法人民間司法改革基金會備份。
